臺灣高等法院花蓮分院刑事判決
111年度原上易字第19號
上  訴  人  臺灣花蓮地方檢察署檢察官
被      告  洪嘉穎



選任辯護人  阮慶文律師
上列上訴人因被告詐欺案件，不服臺灣花蓮地方法院110年度原
易字第186號中華民國111年3月8日第一審判決（起訴案號：臺灣
花蓮地方檢察署110年度偵字第4207號、第4230號），提起上訴
，本院判決如下：
    主  文
上訴駁回。
    理  由
一、本案經本院審理結果，認第一審判決對被告洪嘉穎為無罪之
    諭知，核無不當，應予維持，並引用如附件第一審判決書記
    載之證據及理由。
二、檢察官上訴意旨略以：
(一)按刑法第30條規定之幫助犯之成立，以行為人主觀上有幫助
    故意，客觀上有幫助行為，即對於犯罪與正犯有共同認識，
    而以幫助意思，對於正犯資以助力，而未參與實施犯罪之行
    為者而言。又在金融機構或郵局開設存款帳戶暨請領存摺及
    提款卡，係具有強烈屬人性格之經濟活動，且開設存款帳戶
    並無特殊限制，倘遇他人蒐集金融帳戶使用，依一般人之社
    會經驗均會產生該等帳戶可能供作非法使用之疑慮，行為人
    如預見帳戶可能供作不法用途而仍提供，致不法人士利用作
    為詐欺取財之工具者，即具有幫助他人詐欺取財之不確定故
    意，有臺灣高等法院98年度上易字第1823號刑事判決可資參
    照。
(二)本件被告一開始係向○○銀行申請貸款，依網路查詢資料顯示
    ，○○銀行之線上申請貸款之步驟為「1.簡訊驗證2.填寫資料
    3.上傳資料4.成立契約5.快速撥款」，且○○銀行提供有線上
    專人聯絡窗口，有網路查詢資料在卷可稽，則被告於嗣後被
    動接獲陌生人要求其提供提款卡及密碼時，即應可起疑，大
    可主動向線上專人聯絡進行諮詢，卻捨此不為，反而配合該
    陌生人之要求提供與○○銀行無關之○○銀行帳戶之提款卡及密
    碼，顯與常理不符，揆諸前揭判決要旨，應認被告有不確定
    幫助故意，原審判決認定被告無罪，顯有謬誤。
(三)綜上所述，原判決認事用法尚有未洽，爰提起上訴，請將原
    判決撤銷，更為適當合法之判決。　　
三、駁回上訴之理由：
(一)本件公訴意旨認被告洪嘉穎涉犯刑法第30條、第339條第1項
    幫助詐欺取財罪嫌，經原審調查卷內被告之供述、證人劉○
    玄、被害人徐○○櫻、簡○廷等人之證詞、被告於○○銀行及○○
    銀行帳戶交易明細表、被告所提供其寄出提款卡畫面、交貨
    便取貨資訊、辦理貸款之線上對保、貸款資料及通訊軟體對
    話紀錄等資料後，認被告辯稱其曾在網路上向○○銀行申辦貸
    款，嗣接獲自稱○○銀行「張專員」之電話接洽貸款事宜，要
    求被告提供其○○銀行、○○銀行帳戶提款卡及密碼以利貸款審
    核，於貸款核准放款後，被告有要求「張專員」返還上開帳
    戶提款卡未果，且其貸款所得新台幣(下同)10萬元，亦於同
    年月18日遭人以提款機提領4萬8千元等情，業據被告提出借
    款契約書、○○銀行貸款相關列印資料、標示「○○金控」文字
    及圖樣之「張專員」帳號資料、○○銀行帳戶交易明細資料為
    憑；倘被告對提供帳戶提款卡及密碼可能幫助他人從事詐欺
    不法犯罪有所預見，殊無可能提供自己申辦貸款匯入之本案
    ○○銀行帳戶；且本案○○銀行帳戶為被告薪資轉帳之用，被告
    自無提供該帳戶致日後無法領取薪資，徒增諸多不便之理；
    而被告於發現事態有異後，確有主動向警方及金融機構尋求
    協助之積極行為；本案涉及以協助貸款為誘餌，而現今網路
    交易平台頗為普遍，詐欺集團以各種手段騙取帳戶，被告或
    因個人經驗不足及思慮未周而判斷錯誤，無法逕以推斷被告
    係知悉或可得而知對方係詐欺犯罪者，難認被告具有幫助詐
    欺之不確定故意等語，認本案依檢察官所提證據，尚未達於
    通常一般之人均不致有所懷疑，而得確信其為真實之程度，
    無從形成被告必定有罪之確信，而諭知被告無罪等語，已經
    依調查證據資料所得之心證，說明證據取捨及價值判斷之理
    由，核與經驗法則及論理法則並無不合，其為被告無罪之諭
    知，尚無違誤。
(二)上訴意旨雖稱：被告係向○○銀行申請貸款，依網路查詢資料
    顯示，○○銀行之線上申請貸款之步驟為「1.簡訊驗證2.填寫
    資料3.上傳資料4.成立契約5.快速撥款」，且○○銀行提供有
    線上專人聯絡窗口，有網路查詢資料在卷可稽，則被告於嗣
    後接獲陌生人要求其提供提款卡及密碼時，即應可起疑，大
    可主動向線上專人聯絡進行諮詢，卻捨此不為，反而配合該
    陌生人之要求提供與○○銀行無關之○○銀行帳戶之提款卡及密
    碼，顯與常理不符等語，並提出民國111年3月29日○○銀行全
    線上快速申辦貸款流程網頁資料為證(見本院卷第15-17頁)
    ，被告亦坦承係依上開網頁申請貸款(見本院卷第352頁)，
    然被告於111年6月16日申請貸款後數日，即有自稱「張專員
    」之人知悉此事並主動與被告聯絡貸款事宜，衡情一般人確
    有可能相信應係○○銀行之受僱人，才會得知被告申請貸款一
    事，因而降低戒心。又被告雖曾從事飯店及幼教行業，工作
    經驗約5年，但本件行為時年僅25歲，自陳無貸款經驗，則
    其面對得知其申貸資訊且自稱為○○銀行專員之人加以誘騙，
    又意欲申請貸款，則其聽從該人說法而疏未查證，輕率寄送
    帳戶資料，衡諸現今常見之各式電話、網路詐騙事件手法而
    言，實屬可能，故判斷被告是否有幫助詐欺取財之不確定故
    意，應綜合全案各種有利、不利被告之證據全盤加以觀察，
    尚難僅因被告未注意查證即提供帳戶資料，即推認被告主觀
    上有幫助詐欺取財之不確定故意。
(三)況被告之○○銀行帳戶可使用網路銀行，被告110年6月30日寄
    出其帳戶提款卡，遭人於同年7月3日取件，而其○○銀行帳戶
    於110年5月5日、6月4日、11日、7月5日均有薪資轉帳匯入
    ，同年7月14日並有被告申請貸款經○○銀行核准放款之10萬
    元匯入，期間被害人徐○○櫻遭詐騙之款項則經訴外人劉○玄
    於110年7月5日匯入之24萬元，有被告寄送包裹資料及○○銀
    行帳戶交易明細在卷可按(見警一卷第37-39頁、原審卷第60
    -62頁)，可知被告之○○銀行帳戶不僅為被告供薪資轉帳使用
    之重要帳戶，被告於寄出提款卡予對方並告知密碼後，仍繼
    續作為被告之薪資轉帳及申請貸款之匯入帳戶，並未加以變
    更，則被告帳戶內自己所有之款項亦可能遭詐騙集團之人隨
    時提領一空，倘若被告對於幫助他人從事詐欺不法犯罪有所
    預見，是否可能提供自己薪資及申辦貸款匯入之本案○○銀行
    帳戶供他人使用，甘冒亦遭冒領之風險，實非無疑。何況被
    告向○○銀行申貸之匯款10萬元，除被告自承提領之5萬2千元
    外，其餘4萬8千元亦遭不明之人於110年7月18日以ATM跨行
    提領，為被告陳明在卷，並有花蓮縣警察局新城分局加灣派
    出所受(處)理案件證明單、○○銀行帳戶交易明細資料可按(
    見警一卷第65頁、原審卷第61頁)，基上各節，堪認被告所
    辯非虛。
(四)又被告辯稱其於案發後誤刪手機中與「張專員」、「Marx C
    hen」聊天內容等情，雖有可疑，惟經本院囑請臺灣花蓮地
    方檢察署就被告所提供用以與「張專員」等人通訊之手機還
    原彼等通話內容，僅有被告與「張專員」間110年7月15日至
    18日通訊資料(按：與被告所提供警一卷第53頁之聊天內容
    相同)，有採證報告一份在卷可按(詳見本院卷第269 頁)，
    復無其他積極事證足認被告有故意提供其帳戶幫助詐欺取財
    物之犯意，則依前述各項有利、不利被告之證據，依罪疑唯
    輕原則，仍難認定被告有幫助詐欺之不確定故意。
(五)綜上所述，本件依檢察官所舉各項事證，仍無從使本院獲得
    被告有幫助詐欺取財犯行之確切心證，原審就公訴意旨所指
    犯罪為被告無罪之諭知，採證認事經核與經驗法則、論理法
    則尚無不合。檢察官執上開理由提起上訴，所指各節尚不足
    以動搖原判決之結論，本件上訴為無理由，應予駁回。
據上論結，應依刑事訴訟法第373條、第368條，判決如主文。
本案經檢察官陳貞卉提起公訴，檢察官簡淑如提起上訴，檢察官
施慶堂到庭執行職務。
中　　華　　民　　國　　111 　年　　8 　　月　　30　　日
                  刑事庭審判長法  官  張宏節
                              法  官  張健河
                              法  官  林碧玲 
以上正本證明與原本無異。
本件不得上訴。
中　　華　　民　　國　　111 　年　　8 　　月　　30　　日
                              書記官  徐錦純